臺灣高等法院刑事判決　　　　　　　　　　　　　　九十一年度上易字第八二一號
　　上　訴　人　臺灣板橋地方法院檢察署檢察官
　　被　　　告　甲○○
右上訴人因被告違反毒品危害防制條例案件，不服臺灣板橋地方法院九十年度易字第
三八三三號，中華民國九十一年一月三十日第一審關於持有第一級毒品部分之判決（
起訴案號：臺灣板橋地方法院檢察署九十年度毒偵字第二四六三號、第三二九六號）
提起上訴，本院判決如左：
    主      文
上訴駁回。
    理      由
一、公訴意旨略以：被告甲○○基於持有第一級毒品海洛因之犯意，於民國九十年七
    月十三日持有海洛因一包（驗餘淨重一點七四公克），同日下午十一時三十分許
    ，駕駛車號ＢＢ─六七九八號自用小客車，行經臺北市市○○道與敦化北路口時
    為警查獲，並在其所駕車內扣得上開海洛因一包及注射針筒一支，因認被告涉有
    毒品危害防制條例第十一條第一項之持有第一級毒品罪嫌。
二、訊據被告固坦承於右開時、地駕駛車輛並經警在車內扣得海洛因一包、注射針筒
    一支等事實，惟堅詞否認右揭持有第一級毒品海洛因之犯行，辯稱：車子原是徐
    洪元開的，當時車上有渠、徐洪元、林志偉，開到市○○道時，徐洪元下車去找
    朋友，當時因路上車子很多，伊自後座下車至前座移車，警察就來了，海洛因、
    注射針筒是警察找到的，伊不知道在哪裡，伊只有施用安非他命的習慣，沒有施
    用海洛因，扣案物是徐洪元的等語。
三、公訴人認被告涉有上開持有第一級毒品罪嫌，無非係以：(一)扣案之白色粉末一包
    ，確係第一級毒品海洛因，有法務部調查局鑑定通知書可按；(二)被告就當時車上
    情況，先後供稱不一，且嗣後始供稱扣案物是徐洪元所有，所辯顯不足採；(三)依
    被告所述傳喚證人徐洪元到庭證稱：查獲當時伊不在車上，扣案物非伊所有等語
    ；(四)當時確係被告一人在場且由被告駕駛，而查獲扣案物係在駕駛座旁坐墊下，
    被告自難委為不知等為據。
四、按犯罪事實應依證據認定之，無證據不得推定其犯罪事實；又不能證明被告犯罪
    者，應諭知無罪之判決，刑事訴訟法第一百五十四條、第三百零一條第一項分別
    定有明文。又認定不利被告之事實，須依積極證據，苟積極證據不足為不利於被
    告事實之認定時，即應為有利於被告之認定，更不必為何有利之證據，最高法院
    三十年上字第八一六號判例意旨亦可參照。經查：
    (一)被告於上開時、地駕駛車號ＢＢ─六七九八自用小客車，經警盤查後，發現扣
      案之白色粉末一包、注射針筒一支，業據證人即查獲本案員警乙○○、丙○○
      於原審及本院訊問中證述甚詳；該扣得之白色粉末一包，經送法務部調查局鑑
      定結果，確係第一級毒品海洛因，亦有鑑定通知書一紙在卷足憑（見臺灣板橋
      地方法院檢察署九十年度毒偵字第三二九六號偵查卷第二一頁）。
    (二)被告就當時車內狀況一事，於警訊中供稱：伊只是幫朋友阿志開車，車上只有
      伊和「阿志」二人等語；經警移送後於檢察官初訊中供稱：九十年七月十三日
      晚上十一點半幫「阿志」移車時就被臨檢˙˙˙伊等是十一點由新莊開到臺北
      等語（以上見臺灣臺北地方法院檢察署九十年度毒偵字第一九二０號偵查卷第
      五、三八頁）；其後於檢察官訊問中改稱：是伊開車，車上還有林志偉、徐洪
      元，在臨檢時他們都跑掉，車是徐洪元租的，原來是他開的，到現場時他將車
      停在路中間伊就從後座下來將車移開，警察剛好就來等語（見臺灣板橋地方法
      院檢察署九十年度毒偵字第二四六三號偵查卷第四三頁反面）；是被告就此雖
      於警訊、偵查中先後雖屬供述不一，惟按認定犯罪事實應依證據，為刑事訴訟
      法所明定，故被告否認犯罪事實所持之辯解，縱屬不能成立，仍非有積極證據
      足以證明其犯罪行為，不能遽為有罪之認定，是若無積極證據足認被告持有第
      一級毒品犯行，尚難遽為不利被告之認定。
    (三)右開自用小客車查係由丁○○於九十年七月十三日為徐洪元承租，丁○○取得
      後即駕車交付與徐洪元使用，分據證人丁○○於警訊及原審中、證人徐洪元於
      原審中證述明確（見臺灣臺北地方法院檢察署九十年度毒偵字第一九二０號卷
      第一０至一一頁，原審卷第三六頁、第七一頁）。雖證人徐洪元於原審證稱：
      渠取得該車後，被告在渠加完油後將車開走，渠沒有讓他載，渠不曉得林志偉
      有無讓他載等語，核與被告前開所辯：車子是徐洪元承租駕駛，當時車上搭載
      渠與林志偉等語相左，然依證人乙○○於原審所述：渠等到現場時，被告坐在
      駕駛座上，右前座還坐另一位男子，在渠等請被告下車時，右前座那名男子就
      逃跑了等語（見原審卷第七九頁），足認被告駕車當時車內至少搭載一人；而
      依證人丙○○於原審及本院訊問中所述：當時渠從右前座座椅正下方發現海洛
      因跟針筒，座位下方中間靠前面的位置等語（見原審卷第三七頁，本院卷第三
      二、三四頁），是被告所辯雖與徐洪元前開證述不符，然依證人乙○○、丙○○上揭所述，該扣得之海洛因及針筒，亦可能係當時坐在右前座之人所有並藏
      置於車內，故依合理推論其可能性，既尚有當時車內之人可能涉嫌，自不得以
      本案查獲當時係被告駕駛車輛，即據以認定扣案之海洛因一包係被告所持有。
    (四)證人丙○○於本院訊問中就本案查獲經過證稱：當時渠等巡邏經過，看到被告
      在駕駛座上，被告在往前移動車子，車子原先是靠近車道˙˙˙（執勤時開何
      種車？）警車，一看就可知道渠等是警察，渠等是停靠到被告車的前面等語（
      見本院卷第三三、三四頁），是若該海洛因係被告持有，以前開所述該海洛因
      放置位置，被告當可輕易拿取，而員警當時係駕駛巡邏車，在任何人一望即知
      之情況下，由員警駕車至被告車前後停車，以至下車、前往盤查被告此段期間
      ，被告當有足夠時間為改變藏置海洛因位置，然依證人丙○○所述：當時渠等
      請被告出示證件，他沒有帶，渠等就請他下車，渠等查他資料，發現有煙毒前
      科，渠等要求檢視被告煙盒，是被告主動將安非他命拿出來的˙˙˙從被告下
      車至盤查這段期間，渠等並沒有注意被告有何動作等語（見本院卷第三三至三
      四頁），何以被告未為任何改變藏置位置之舉動，卻在接受警員盤查後，即主
      動向警供出其身上放置之安非他命？又海洛因及注射針筒扣得當時係放置於同
      一袋內，業據證人乙○○證述明確（見本院卷第三二頁），而該扣得海洛因當
      時之淨重為一點七六公克，此有警製初步鑑驗報告單可按（見臺灣臺北地方法
      院檢察署九十年度毒偵字第一九二０號卷第一二頁），是就海洛因及注射針筒
      之擺置及重量等情以觀，當係持有者欲供己施用，而被告被查獲當時由員警採
      驗其尿液，經送法務部調查局檢驗結果：嗎啡為陰性反應，甲基安非他命陽性
      反應等語，此有檢驗通知書可按（見臺灣板橋地方法院檢察署九十年度毒偵字
      第三二九六號卷第二七頁）；是綜合上情，被告辯稱：海洛因非渠持有等語，
      應屬合理可採。
五、綜右所述，扣案海洛因既非於被告持有狀態下為警查獲，此外，復查無其他證據
，足以證明被告確有公訴人所指持有第一級毒品罪嫌，揆諸首揭說明，原審為被
    告無罪判決之諭知，並無不當。公訴人上訴意旨略以：被告於警訊、偵查中供述
    當時車內狀況先後不一，且海洛因、針筒係在駕駛座座椅下方查獲，被告有支配
    占有狀態等情指摘原判決不當，惟被告辯稱先後縱屬不一，尚難據此作為認定被
    告犯罪之依據，又扣案物品係於駕駛座旁座椅下方查獲，此迭據查獲員警丙○○
    、乙○○於原審及本院訊問中證述明確，是公訴人上開所指，顯有誤會；公訴人
    據以上訴，為無理由，應予駁回。
據上論斷，應依刑事訴訟法第三百六十八條判決如主文。
本案經檢察官呂光華到庭執行職務
中      華      民      國    九十一    年      五      月    二十一    日
                              臺灣高等法院刑事第十九庭
                                  審判長法  官許  國  宏
                                        法  官洪  光  燦
                                        法  官林  勤  純
右正本證明與原本無異。
不得上訴。
                                        書記官  葉  瑩  庭
中      華      民      國    九十一    年五      月    二十一    日
